臺灣高等法院刑事判決　　　　　　　　　　　　　九十三年度交上易字第一三二號
　　上　訴　人　臺灣新竹地方法院檢察署檢察官
　　被　　　告　乙○○
右上訴人因被告業務過失傷害案件，不服臺灣新竹地方法院九十三年度交易字第二○
號，中華民國九十三年三月三十一日第一審判決（聲請簡易判決處刑案號：臺灣新竹
地方法院檢察署九十二年度偵字第二七四六號），提起上訴，本院判決如左：
    主  文
上訴駁回。
    理  由
一、公訴意旨略以：被告乙○○係禾峰包裝有限公司司機，以駕駛自用小貨車載運免
    洗餐具分送客戶為業，係從事業務之人，於民國九十二年二月十七日晚間六時八
　　分許，駕駛牌照號碼二Ｔ─九五三八號自用小貨車，載運免洗餐具，沿新竹縣芎
  　林鄉○○路，往新竹縣竹北市方向行駛。於行經富林路三段一五二號前時，目視
    前方道路分隔島中間有迴轉間隙，或有人車將穿越其中，應注意車前狀況，減速
    慢行，並與前車保持適度安全距離，以防危險之發生。當時並無不能注意之情形
    ，竟過度貼近前方車輛，亦疏未注意被害人甲○○自上述迴轉間隙準備穿越道路
    ，仍以接近速限時速五、六十公里之速度行進。此時前方車輛見被害人甲○○，
    立刻踩煞車，被告因過度靠近前方車輛，無法跟著踩煞車，率爾切出外側車道，
    瞥見被害人甲○○時，雖試圖改入內側車道行駛，然車頭已撞及被害人甲○○，
    造成被害人甲○○右側脛骨、腓骨、肱骨骨折、頭部外傷併臉部深部撕裂傷、上
    腔牙齒斷裂。案經指定代行告訴人李瑩珠訴請偵辦，因認被告涉有刑法第二百八
    十四條第二項前段之業務過失傷害罪嫌。
二、原判決意旨略以：
（一）按告訴乃論之罪，未經（合法）告訴者，應諭知不受理之判決；並得不經言詞
      辯論為之，刑事訴訟法第三百零三條第三款、第三百零七條分別定有明文。又
      刑事訴訟法第二百三十八條得撤回告訴之人，以有告訴權並實行告訴之人為限
      ，代行告訴人並不包括在內（司法院院解字第三六五八號解釋參照）。
（二）經查：
    １被害人甲○○之嫂李瑩珠雖經檢察官指定為代行告訴人，然徵諸前開司法院院
      解字第三六五八號解釋之旨，代行告訴人並無權撤回告訴，是其所為之撤回聲
      請尚不生撤回之效力。
    ２又告訴權與撤回權在訴訟法上並不可分，撤回權應專屬於實行告訴之告訴人。
      本件被害人甲○○經被撞受傷後，其雖係被害人，然遍查卷內資料，其並未實
      行告訴，應無撤回告訴之權；參以被害人於案發時已年滿二十歲係成年人（民
      國四十八年八月十日生，有其年籍資料及國民
      宣告禁治產（見偵查卷第二一頁），而被害人之父曾運廣雖於警訊時曾表示代
      被害人甲○○提出過失傷害告訴之意，但被害人既已成年且未經法院宣告禁治
      產，其父即不具有刑事訴訟法第二百三十三條第一項之獨立告訴權。是其代被
      害人提出過失傷害之告訴，尚非適法。
    ３而代行告訴人，係代被害人行使其告訴權，應受被害人意思之拘束，依司法院
      院字第一一四二號解釋（親屬告訴前雖得被略誘人同意，但事後被略誘人變更
      其意思，不同意於親屬之告訴，即應以違反被略誘人之意思論）之同一法理，
      刑事訴訟法第二百三十六條第二項準用同法第二百三十三條第二項但書，代行
      告訴不得與被害人明示之意思相反之規定，應解釋包括代行告訴前，被害人不
      能明示告訴與否，於代行告訴後，如被害人明示不願告訴時，亦有上開規定之
      適用。是本件被害人甲○○事後表明撤回告訴，有聲請撤回告訴狀附卷可證，
      其真意乃明示不願告訴，依上開規定，經檢察官職權指定之代行告訴人李瑩珠
      所為之告訴，顯與被害人甲○○事後明示之意思相反，應認為其當時所為之代
      行告訴為不合法，與未經合法告訴無異。
（三）因此，爰不經言詞辯論，逕不受理之諭知。
三、公訴人上訴指：被害人為極重度智障，有中華民國殘障手冊影本存卷可參（見偵
    查卷第十二頁），於偵查中無法清楚陳述案發過程，被告於原審亦稱：案發之初
    下車看被害人，被害人並未說話，後來到醫院去看，被害人好像有先天上的精神
    問題，答的跟說的都不一樣（見原審卷第十二頁反面），代行告訴人李瑩珠稱：
    被害人還不能走路，意識還不太清楚，仍在新竹縣新豐鄉的療養院等語（見原審
    卷第十三頁反面），可見被害人無法清楚認知外在事物。因被害人無能力行使告
    訴權，且已成年、未婚，無其他得為告訴之人，故檢察官於開庭時，指定被害人
    之嫂李瑩珠為代行告訴人，再由李瑩珠正式提出告訴係屬合法。嗣李瑩珠雖具狀
    撤回告訴（見簡易案卷），但不生撤回之效力。又被害人雖亦撤回告訴，但該撤
    回告訴狀聲請人記載為李瑩珠，一旁則書寫被害人甲○○，顯非被害人所為，況
    被害人既心神喪失，如何有能力表明撤回告訴？而認本件不應為不受理之判決。
四、經查：被害人於案發之初不能提出告訴時，經檢察官指定代行告訴人提出告訴，
    原判決並未認定該指定為不合法。惟被害人事後於仍有意思能力之狀況下，表明
    不願訴究，則原先代行告訴人表示訴追之意思，自與被害人本意不同。而被害人
    雖屬極重度智障，然以其車禍發生時，係於自行至兄長岳父家後返家途中，經其
    父曾運廣供述在卷（見偵查卷第四頁反面、第五頁），可見並非完全無意思能力
    。則其於案發之後經休養，並表明不願訴究之意，即難遽指非其真意。原判決因
    而認於代行告訴後，被害人已明示不願告訴，而為不受理之判決，即無不合。公
    訴人所提起上訴，為無理由，應予駁回，並不經言詞辯論為之。
據上論斷，應依刑事訴訟法第三百六十八條、第三百七十二條，判決如主文。
中　　　華　　　民　　　國　　九十三　　年　　　五　　　月　　　五　　　日
                              臺灣高等法院交通法庭
                                  審判長法  官  楊　照　男
                                        法  官  謝　靜　恒
                                        法  官  王　詠　寰
右正本證明與原本無異。
不得上訴。
                                        書記官  駱　麗　君
中　　　華　　　民　　　國　　九十三　　年　　　五　　　月　　　五　　　日
